【裁判字號】    97,易,1088
【裁判日期】    970909
【裁判案由】    詐欺
【裁判全文】
臺灣士林地方法院刑事判決              97年度易字第1088號
公  訴  人  臺灣士林地方法院檢察署檢察官
被      告  乙○
上列被告因詐欺案件，經檢察官提起公訴（96年度偵字第11597號）
，本院判決如下：
    主  文
乙○幫助意圖為自己不法之所有，以詐術使人將本人之物交付，
，處有期徒刑伍月，如易科罰金以新臺幣壹仟元折算壹日。
    事  實
一、乙○曾於民國93年間因公共危險案件，經本院以94年度士交
    簡字第2 號判決判處拘役二十日確定，而於94年8 月16日易
    科罰金執行完畢（未構成累犯），猶不知悔改，其明知提供
    己有金融機構帳戶之存摺、提款卡及密碼供他人使用，可預
    見其提供之帳戶有遭他人利用作為詐騙工具之可能，竟仍不
    違其本意，基於幫助詐欺之犯意，於96年6 月14日某時許，
    在不詳地點，將其於88年8 月3 日在彰化商業銀行股份有限
    公司（以下簡稱彰化銀行）南港分行所開立之帳號為000000
    00000000號帳戶之存摺、提款卡及密碼，交付與真實姓名年
    籍均不詳成年人所組成之詐欺集團有犯意聯絡之真實姓名年
    籍不詳之成年人；旋由該詐欺集團之真實姓名年籍不詳之成
    年女子，於96年6 月28日10時許，在甲○○位於高雄市○○
    區○○路356 巷5 號之住處內，以電話向甲○○佯稱法院發
    通知單要其到院說明，如不依指示匯款即將其名下財產凍結
    ，要求受話人匯款至與之無詐欺犯意聯絡之乙○所提供之上
    開帳戶內，致受話之甲○○陷於錯誤，而依指示於同日某時
    許，前往慶豐商業銀行高雄分行，將新臺幣（下同）116 萬
    元匯入上開指定帳戶，迨甲○○於匯款後發覺受騙，隨即至
    慶豐商業銀行高雄分行請求凍結所匯出之款項，並於同日19
    時47分許報警處理，經警通報上開帳戶為警示帳戶，旋經警
    調閱相關開戶資料，始查悉上情。
二、案經臺北市政府警察局南港分局報請臺灣士林地方法院檢察
    署檢察官偵查起訴。
    理  由
一、按被告以外之人於審判外之言詞或書面陳述，除法律有規定
    者外，不得作為證據；又被告以外之人於審判外之陳述，雖
    不符合同法第159 條之1 至第159 條之4 之規定，但經當事
    人於審判程序同意作為證據，法院審酌該言詞陳述或書面陳
    述作成時之情況，認為適當者，亦得為證據；又當事人、代
    理人或辯護人於法院調查證據時，知有第159條第1 項不得
    為證據之情形，而未於言詞辯論終結前聲明異議者，視為有
    前項之同意，刑事訴訟法第159 條第1 項及第159 條之5 分
    別定有明文。查本判決下列所引用之下列各項證據方法之證
    據能力，當事人於本院準備程序及審判期日中均未予爭執，
    且迄至言詞辯論終結前亦未再聲明異議，本院審酌該等言詞
    陳述及書面陳述作成時之情況，並無不宜作為證據之情事，
    依刑事訴訟法第159 條之5 之規定，自得作為證據。
二、訊據被告乙○固不否認有於前揭時地開立上開帳戶等事實，
    然矢口否認有何公訴意旨所稱之幫助詐欺取財犯行，辯稱：
    上開帳戶係於96年6 月14日辦理變更密碼後遺失，並未將帳
    戶交付他人使用云云。經查：告訴人甲○○於96年6 月28日
    因接獲真實年籍不詳之成年女子來電而於同日前往慶豐商業
    銀行高雄分行匯款116 萬元至前開彰化銀行南港分行帳戶乙
    節，業經告訴人甲○○於警詢中指訴歷歷（見偵卷第8 至9
    頁），並有告訴人甲○○所提供之慶豐商業銀行匯款委託書
    證明聯1 紙（見偵卷第14頁）及彰化商業銀行南港分行96年
    8 月24日彰南港字第0962031 號函及所檢附之開戶資料、交
    易明細（見偵卷第17至22頁）在卷可稽，足見告訴人甲○○
    確因遭詐欺集團成員詐騙而匯款至被告乙○所有之上開帳戶
    以交付財物之情形。又被告乙○所有之上開帳戶曾於96年6
    月29日臨時掛失金融卡，另於96年6 月14日變更取款密碼，
    此有彰化商業銀行南港分行97年7 月25日彰南港字第097169
    9 號函附卷可稽，核與被告乙○於本院97年8 月26日審理中
    供稱當日前往彰化商業銀行係為辦理印鑑變更乙節顯不相符
    ；又被告乙○雖稱96年6 月14日為辦理提款卡密碼及印鑑變
    更事宜而將該帳戶之存摺及提款卡攜出，然依彰化商業銀行
    南港分行97年6 月17日彰南港字第0971369 號函所檢附之交
    易明細觀之，被告乙○所有之上開帳戶自95年12月11日起至
    96年6 月14日前均無交易紀錄，徵諸被告乙○於本院97年7
    月22日準備程序及97年8 月26日審理中供稱該帳戶於95年12
    月8 日領取薪水後即很少使用，而另申請富邦銀行工作薪資
    轉帳等語，則被告乙○既無使用該帳戶之需要，自無辦理提
    款卡密碼及印鑑變更之必要，是被告乙○上開所為，顯有違
    常理；又被告乙○於本院97年8 月26日審理中供稱：96年6
    月14日辦妥後即將存摺、提款卡及印鑑置於黑色包包內，並
    將之掛放於機車坐墊側邊等語，而其於同日審理中亦供稱辦
    妥相關手續後迄至96年6 月29日辦理掛失前確曾使用該機車
    等語，是被告乙○既係為辦理提款卡密碼及印鑑變更事宜而
    特意攜出該帳戶，當無於辦畢後未加收存，復於事後未能及
    時發覺遺失之理；況依上開帳戶之交易明細所載，被告乙○
    所有之上開帳戶於96年6 月15日後仍有以提款卡進行交易之
    情形，被告乙○雖稱其將上開帳戶提款卡之密碼記載於提款
    卡云云，然其迄至本院97年8 月26日審理之際均能立即應答
    於96年6 月14日所變更之上開帳戶提款卡密碼，自難認有何
    另行記載之必要性，而使用提款卡進行交易者，須利用金融
    機構設置之自動櫃員機依指令操作並輸入正確之密碼始可順
    利交易，觀諸詐欺集團係為避免自帳戶之來源回溯追查其身
    分而利用他人帳戶供作詐得款項出入之帳戶，其為確保其犯
    罪所得，當無明知係他人遺失存摺、提款卡、印鑑及密碼之
    帳戶仍供作其詐得款項匯入之用而甘冒遭真正帳戶持有人提
    領或掛失之風險，足認被告乙○確曾將上開帳戶交付他人使
    用無訛。又金融帳戶為個人理財之工具，申請開設金融帳戶
    並無任何特殊之限制，一般民眾皆能自由申請開戶，並得同
    時在不同金融機構申請多數存款帳戶使用，乃眾所週知之事
    實，是依一般人之社會生活經驗，倘係合法收入本可自行向
    金融行庫開戶使用，自無向他人取得帳戶之必要；而金融存
    摺事關存款人個人財產權益之保障，倘有不明之金錢來源，
    甚而攸關個人法律上之責任，其專有性甚高，除非本人、與
    本人具有信賴關係或其他特殊原因，難認有何流通使用之可
    能，一般人均有妥為保管防阻他人任意使用之認識，足見被
    告乙○於提供帳戶之際其客觀上當可預見所提供他人使用之
    帳戶可能遭他人作為犯罪之用，故被告乙○明知上開事實猶
    提供帳戶供第三人使用，自難謂無幫助之故意。是被告乙○
    上開所辯，要屬事後卸責之詞，不足採信。本件事證明確，
    被告乙○之犯行洵堪認定，應予依法論科。
三、核被告乙○上開所為，係犯刑法第339 條第1 項、第30條第
    1 項之幫助詐欺取財罪。又其幫助他人犯罪，為幫助犯，應
    依刑法第30條第2 項之規定，按正犯之刑減輕之。爰審酌被
    告乙○雖非實際遂行詐欺取財犯行之人，然其提供帳戶以供
    他人使用，影響財產交易秩序，且迄今尚未返還告訴人款項
    ，復於犯後猶狡詞卸責，毫無悔意，及其品行、犯罪動機、
    目的、手段、生活狀況、智識程度、犯罪所得及犯罪所生之
    損害等一切情狀，量處如主文所示之刑，並諭知易科罰金之
    折算標準。
據上論斷，應依刑事訴訟法第299 條第1 項前段，刑法第30條第
1 項、第2 項、第339 條第1 項、第41條第1 項前段，刑法施行
法第1 條之1 ，判決如主文。
本案經檢察官張紜緯到庭執行職務
中    華    民    國    97    年    9     月    9    日
                  刑事第五庭審判長  法  官  李育仁
                                    法  官  許辰舟
                                    法  官  黃雅君
以上正本證明與原本無異。
如不服本判決，應於收受送達後10日內向本院提出上訴書狀，其
未敘述上訴理由者，應於上訴期間屆滿後20日內向本院補提理由
書狀（均須按他造當事人之人數附繕本）。
                                    書記官  簡湘雲
中    華    民    國    97    年    9     月    9    日
附錄本案論罪科刑法條：
刑法第339 條第1 項（普通詐欺罪）
意圖為自己或第三人不法之所有，以詐術使人將本人或第三人之
物交付者，處5 年以下有期徒刑、拘役或科或併科1 千元以下罰
金。


司法院資訊處製作；財團法人民間司法改革基金會備份。
